【裁判字號】    92,上易,1199
【裁判日期】    921223
【裁判案由】    詐欺
【裁判全文】
臺灣高等法院刑事判決                          九十二年度上易字第一一九九號
    上  訴  人  臺灣臺北地方法院檢察署檢察官
    被      告  丁○○
                甲○○
                己○○
右上訴人因被告詐欺案件，不服臺灣臺北地方法院九十一年度易字第七五四號，中華
民國九十二年一月二十九日第一審判決（聲請簡易判決處刑案號：臺灣臺北地方法院
檢察署八十九年度調偵字第六四一號），提起上訴，本院判決如左：
    主  文
上訴駁回。
    理  由
一、本案經本院審理結果，認第一審判決對被告丁○○、甲○○、己○○為無罪之諭
    知，核無不當，應予維持，並引用第一審判決書記載之證據及理由（如附件）。
二、檢察官上訴意旨以：(一)被告丁○○等人籌組凌峰公司，各股東應依公司法之規定
    履行股東出資義務，然被告丁○○、甲○○及證人即凌峰公司股東丙○○均供稱
    ：股金沒有全部繳齊，實際上公司資金不夠，其他股東也沒有資金，所以才要協
    議找人入股，以及「甲○○的房屋被查封與凌峰公司並無關係」等語，足認被告
    等三人明知凌峰公司資金匱乏，蓄意詐騙告訴人投資凌峰公司之股金後，卻去從
    事與凌峰公司營業完全無關之購屋行為，原審誤認此購屋行為為凌峰公司向銀行
    開狀擔保之用為公司經營行為之一部顯非適法，被告等人於原審審理中並未提出
    任何有關向銀行辦理信用狀押匯等事證，原審何能徒憑被告片面之詞即認定購回
    甲○○遭查封拍賣之房屋為公司經營行為之一部。(二)被告等明知渠等三人均無資
    力，卻執意購回被告甲○○被查封而遭第三人陳福諒標購之房屋，於購屋後向銀
    行核貸之貸款，並未依約投入凌峰公司之營運，顯已與八十七年二月二日會議紀
    錄記載：「乙○○部分俟銀行貸款確定撥款後，再決定先行支付繳交之金額」，
    亦違背被告丁○○承諾書上所載：保證於銀行貸款金額撥付後，「優先償還」乙○○等約定。況且，被告等人事後並未將告訴人列名登記為凌峰公司股東，告訴
    人之資金既已交付予被告，故一再要求被告等應將告訴人其列入公司股東，告訴
    人豈有不配合辦理公司股東登記之理？且被告所言之股東實際出資情形亦與公司
    登記之資本額不符，凌峰公司實際上並無正常營運，原審判決徒以被告隨意提出
    幾紙竹簍、有機肥料之凌峰公司制式買賣契約書即率爾認定凌峰公司確有營運乙
    事，惟查前開買賣契約書上並無買受人之簽章，僅為被告公司單方記載，原審並
    未詳予調查是否確有前開買受人，被告亦未提出發票及送貨單佐證，且被告開庭
    迄今均無法提出任何營運銷貨收支明細可佐，參以被告丁○○於原審審理中自承
    ：案發後公司資產僅賣得十萬元，此部分與被告甲○○、丁○○所述公司資產即
    機器價值數百萬元之金額，有天壤之別，且自開庭審理迄今，被告等人亦未再清
    償欠款，足認被告等有以詐術詐騙乙○○財物，犯行甚明。(三)再者，就被告等之
    清償能力及資力方面：首先被告甲○○自承因銀行貸款未按期繳納遭銀行催繳後
    ，本身仍然無資力清償，方致房屋遭法院查封拍賣，被告丁○○、己○○二人亦
    無任何資力可供甲○○繳納銀行欠款以及事後向第三人陳福諒購屋之款項，故三
    人共同謀議，並以被告己○○與告訴人乙○○有親戚關係，由被告己○○積極向
    告訴人遊說，佯稱丁○○、甲○○所經營之凌峰公司營運狀況良好，並邀請乙○○出資二百萬元以投資凌峰公司，惟因告訴人當時並無如此鉅額之現款，被告己○○乃以其與銀行放款人員熟稔，可代為向銀行人員接洽，請告訴人以其所有房
    屋向銀行抵押貸款，於銀行核貸程序緩不濟急之際，甚且慫恿告訴人向地下民間
    金主申請貸款，而由被告丁○○負擔高額利息，足認被告等三人並無資力去購屋
    及有清償能力償還積欠告訴人之款項，卻設局詐騙告訴人。(四)被告丁○○辯稱：
    房屋拍賣價格比市價低很多，買回甲○○之房屋將作為凌峰公司向銀行押匯之擔
    保品，但銀行說法拍屋要六個月後才能依市價貸款云云，惟經證人即前大安銀行
    涂金龍到庭證稱：當初貸款是由己○○介紹屋主即告訴人給我，由我跟屋主談，
    後來民間二胎是我介紹給屋主，至於不動產之鑑價程序，我們銀行是以市價七成
    來鑑估，先至房屋現場勘查，並參考附近地區不動產房訊的房價打八、九折為依
    據做為市價；如為法拍屋並無要六個月以後才能以市價鑑價這個規定，僅對法拍
    屋會小心一點，會去瞭解房屋真實的價格、所有權人係自住客或投資客核貸金額
    不同，足認被告丁○○前開所辯，顯與證人涂金龍所述之銀行房屋貸款鑑價依據
    不同，自不足採信。(五)復自甲○○系爭房屋價值觀之，當初證人陳福諒係以一千
    一百多萬元拍定何女之房屋，並以此法拍屋向銀行貸得拍賣價八成即八百八十萬
    元，被告等欲參與購回何女被拍賣之房屋，被告三人卻分文未出，且以高出一千
    一百萬元拍賣價甚多之一千二百三十萬元向原拍定人陳福諒購回系爭房屋，因被
    告等無資力故房價頭期款乃是利用向告訴人詐得之款項給付一百三十萬元，且被
    告丁○○事後向中國國際商銀永和分行貸得一千零一十萬元，用以支付陳福諒之
    尾款都不夠，但若依照被告等人對於告訴人之承諾，應於銀行貸款金額撥付後，
    優先償還乙○○，被告等非但未依約履行，甚至於本案偵查中經送調解委員會調
    解，雙方亦已達成調解協議，被告等人事後竟無法履行調解內容，足認被告等人
    並無資力購屋，且凌峰公司亦未如被告等人所言之「前景看好」，甚至該公司根
    本並未實際營業，被告等及證人丙○○均陳稱：公司做不起來等語，更況被告等
    人於系爭房屋再度被債權人乙○○聲請查封拍賣，被告甲○○於法院二次減價拍
    賣後，竟再度於八十九年三月二十九日具狀向法院應買，嗣後因無資力支付應買
    價金被法院撤銷其應買。在在足認被告等人並無資力購買系爭房屋。且告訴人亦
    一再陳稱：伊係被誘騙投資凌峰公司，伊不認識被告丁○○、甲○○，何以要借
    鉅款給被告等人？更況：一般借款均會約定收取利息，本件被告與告訴人並無約
    定利息，足認本件顯非民事債務不履行之問題，告訴人乃誤信被告誇大凌峰公司
    之前景良好，因此陷於錯誤而投資凌峰公司。原審未予詳查，逕行以被告之辯詞
    ，而遽為被告無罪之判決，原審認事用法，顯有違誤不當之處等語。
三、惟查：(1)被告等項告訴人借款之前，凌峰公司已完成設立登記，並陸續有營業行
    為，業經原審論述明白，至於凌峰公司成立之後，因認現有資金不足，而欲另行
    招募股東籌措增加資金，並無違反常情事理之處，且凌峰公司另有股東丙○○等
    多人，並非僅被告三人，亦非由被告丁○○獨自出資，衡情被告等自無詐騙告訴
    人出資作為凌峰公司股金之必要。又被告丁○○出具之同意書及借據均明確記載
    向告訴人借款二百萬元作為購屋之用，俟以該屋貸款撥付後即優先償還告訴人等
    情（他字卷第二十頁、二十一頁），並同時簽發同額本票乙紙交付告訴人（他字
    卷第二十二頁），更足見告訴人交付被告等之款項係作為購屋借款之用，而非直
    接參與投資，上訴意旨指稱被告等明知凌峰公司資金匱乏，蓄意詐騙告訴人投資
    股金云云，與事實不符，顯係出於擬制推測而已。(2)被告丁○○向告訴人借款之
    目的係作為購屋款項之用，已如前述，而被告丁○○與陳福諒商談買賣價金事宜
    時，告訴人均隨同在場，亦經證人陳福諒供證屬實，被告丁○○確以向告訴人借
    得之款項購買上開房屋，亦有買賣契約書及建物登記謄本可按，被告等向告訴人
    借款時自難認曾施用何種詐術，告訴人亦無陷於錯誤之可言，即與刑法詐欺罪之
    構成要件不相適合。又被告丁○○購得該屋並向銀行貸款後，所貸得之款項扣除
    費用後均係交付陳福諒作為購屋價金，業據陳福諒供證綦詳（原審卷第一四一頁
    ），並無另行挪用等不法情事。至於被告等事後即使因貸款未達預估之數額，故
    支付價金後，已無餘款償還告訴人或充作投資凌峰公司股金，而與被告丁○○原
    先與告訴人間有關貸款優先償還告訴人之約定有違，然亦不足憑此推定被告等借
    款之初即有何不法所有之意圖可言。(3)檢察官就被告犯罪事實，應負舉證責任，
    並指出證明之方法，刑事訴訟法第一百六十一條第一項定有明文。本案檢察官始
    終無法舉證證明凌峰公司並無營運事實、及實際出資情形，空言主張凌峰公司資
    產不足、無正常營運，據以指摘原判決不當，亦無可採。(4)被告等人本身之資力
    如何，及證人涂金龍關於銀行貸款估價作業程序之證言，與被告等有無詐欺犯行
    之待證事實均無並然之關聯性，不足資為不利於被告等之犯罪證據。(5)其餘上訴
    意旨所稱各節，均為主觀上之懷疑推測之詞，不足動搖原判決之論斷，亦不足資
    為被告等有詐欺犯行之犯罪證據。(6)證人即戊○○之妻庚○○雖證稱：被告等亦
    有找其先生戊○○加入股東，其覺得告等人所述都不實際，講話不太守信用，有
    勸告訴人及其先生不要投資，後來亦無法要回其先生之投資款等語（本院卷第一
    一五頁），然庚○○已供稱其對告訴人投資之詳細情形並不清楚，而其先生戊○○有無參與投資與被告等有無詐欺告訴人犯行之待證事實並無關聯性，其餘關於
    被告等所述並不實際及講話無信用部分，均係證人個人意見，並無證據能力，其
    證言顯然不足資為不利於被告等之論據。(8)綜上所述，本件上訴為無理由，應予
    駁回。
據上論結，應依刑事訴訟法第三百七十三條、第三百六十八條，判決如主文。
本案經檢察官劉家芳到庭執行職務。
中      華      民      國    九十二    年     十二     月    二十三    日
                              臺灣高等法院刑事第二十三庭
                                  審判長法  官 宋      祺
                                        法  官 陳  坤  地
                                        法  官 王  淑  滿
右正本證明與原本無異。
不得上訴。
                                        書記官 蔡  慧  娟
中      華      民      國    九十二    年     十二     月    二十九    日


司法院資訊處製作；財團法人民間司法改革基金會備份。
